【裁判字號】    98,訴,844
【裁判日期】    990824
【裁判案由】    給付貨款
【裁判全文】
臺灣桃園地方法院民事判決               98年度訴字第844號
原      告  乙香房實業股份有限公司
法定代理人  蔡全峰
訴訟代理人  陳博文律師
被      告  飛斯特興業有限公司
法定代理人  游國珍
訴訟代理人  廖克明律師
複  代理人  王昭婷律師
            詹宗諺
            陳雅詩
上列當事人間請求給付貨款事件，於民國99年7 月27日言詞辯論
終結，本院判決如下：
    主  文
原告之訴及假執行之聲請均駁回。
訴訟費用由原告負擔。
    事實及理由
一、原告起訴主張：被告自民國97年3 月21日起至同年5 月24日
    止，陸續向原告購買清潔用品，貨款金額總計新臺幣（下同
    ）3,749,795 元，嗣原告已依約交付被告所洽購之清潔用品
    ，則被告依約自有給付貨款之義務。詎被告收受上開清潔用
    品後，並未依約給付貨款，原告乃基於抵銷之意思，將被告
    所預繳供訂貨專款專用之預付款375,561 元與上開貨款抵銷
    後，被告迄今尚積欠貨款3,374,234 元（下稱系爭貨款）猶
    未給付，惟屢經原告催討，被告均置不理會。至被告雖辯稱
    其自97年4 月7 日起至同年6 月6 日止，已陸續給付票款合
    計4,079,717 元與原告以清償系爭貨款云云；惟被告所繳付
    之前開票款，實為充償其於97年3 月以前積欠原告公司前身
    即潔琳實業股份有限公司（下稱潔琳公司）之貨款，與系爭
    貨款無關。為此，爰依據買賣契約之法律關係，提起本件訴
    訟，並聲明：被告應給付原告3,374,234 元，及自支付命令
    送達之翌日起至清償日止，按週年利率5%計算之利息；願供
    擔保，請准宣告假執行。
二、被告則以：被告與原告自97年3 月3 日開始合作迄今已1 年
    有餘，其間交易次數頻繁，而為使交易方便，故兩造約定原
    告出貨予被告後，被告不定期給付原告支票或現金用以清償
    當月所積欠之貨款，並於每月月底結算後，倘被告所給付之
    支票或現金金額不足以清償當月貨款，再由被告補足之；反
    之，倘該月被告給付支票或現金金額扣除應付貨款款項後尚
    有餘額，則作為被告下筆交易之預繳貨款，如此週而復始，
    被告均遵守約定不定期交付支票或現金以供原告沖銷被告應
    付之貨款。而被告積欠原告97年3 月20日以前之貨款2,499,
    695 元，已自同年2 月12日起至同年4 月7 日止陸續給付票
    款合計2,606,896 元清償完畢；另積欠原告自同年3 月21日
    起至同年5 月24日止之系爭貨款，亦自同年4 月7 日起至同
    年6 月6 日止陸續給付票款合計4,079,717 元清償完畢，是
    原告既已受領被告所匯付之上開票款，則被告積欠原告之系
    爭貨款債務即已消滅，故原告再提起本件訴訟請求，實屬無
    據。至被告雖曾於93年3 月起至97年2 月28日止與訴外人潔
    琳公司交易，惟被告並無積欠潔琳公司貨款，故原告迭稱被
    告給付之貨款應先沖償積欠潔琳公司之貨款云云，實為混淆
    視聽，蓋被告與潔琳公司間之交易行為，與本件原告起訴之
    標的悉無相干等語置辯，並聲明：原告之訴駁回；如受不利
    判決，願提供擔供，請准宣告免為假執行。
三、兩造不爭執之事項：
  (一)被告自97年3 月21日起至同年5 月24日止，陸續向原告購買
    清潔用品，貨款金額總計3,749,795 元；被告並已就該貨款
    預付375,561 元與原告。
  (二)原告自97年4 月7 日起至同年6 月6 日止，確有收受被告所
    交付如本院卷(一)第33、34頁「應收票據明細」所示支票，其
    票款總額為4,079,717 元。
  (三)原告公司係於96年9 月12日設立登記，前身為潔琳公司；而
    潔琳公司係於83年10月19日設立登記，負責人為原告公司法
    定代理人蔡全峰之配偶蔡素珍，嗣已於96年9 月26日解散；
    又被告與原告及潔琳公司間均有交易往來。
四、兩造於本院99年7 月27日言詞辯論期日協議簡化爭點如下：
  (一)被告主張已自97年4 月7 日起至同年6 月6 日止交付如上開
    「應收票據明細」所示支票與原告以清償系爭貨款，有無理
    由？原告主張被告所交付之上開支票係用以清償被告前積欠
    潔琳公司之貨款，有無理由？
  (二)原告請求被告給付系爭貨款，有無理由？
五、本院之判斷：
  (一)本件原告主張被告迄今仍積欠97年3 月21日起至同年5 月24
    日止之系爭貨款總計3,374,234 元尚未支付乙情，惟為被告
    所否認，並辯稱其已自同年4 月7 日起至同年6 月6 日止陸
    續匯付票款共計4,079,717 元至原告公司法定代理人蔡全峰
    設於土地銀行之帳戶內，故已清償系爭貨款完畢等語。雖原
    告復又主張被告所匯付之上開票款係用以清償被告前積欠訴
    外人潔琳公司之貨款云云。惟查：
    1.潔琳公司係於83年10月19日設立登記、負責人為原告公司
      法定代理人蔡全峰之配偶蔡素珍、監察人為蔡陳阿梅，嗣
      經台北市政府以97年4 月22日府產業商字第09783820900
      號函核准解散在案；至原告公司則係於96年9 月12日設立
      登記、負責人為蔡全峰、監察人為蔡玉琴等情，為兩造於
      本院審理中所不爭執（參見本院卷(二)第27頁），且經本院
      依職權查詢潔琳公司及原告公司之公司基本資料確認無訛
      （均附於本院卷(二)內）。是潔琳公司與原告公司既係各別
      依本國法令申請設立登記成立之公司法人組織，縱如原告
      所述二公司之員工、營業地、營業項目及客戶等均相同，
      然此仍與同一公司單純申請公司負責人或公司名稱變更而
      不影響公司同一性之情形迥異，亦即潔琳公司與原告公司
      實係二不同公司，其公司法人格各別獨立，各自對其債權
      債務關係享有權利並負擔義務，要無疑問。至證人即原告
      公司會計游欣美、被告公司會計陳秋月、原告公司客戶即
      誌源興業有限公司負責人王明祥及馨香有限公司負責人林
      鈿滿，雖於本院審理中均證稱：原告公司與潔琳公司是同
      一家公司云云（參見本院卷(一)第199 頁、第202 頁背面、
      本院卷(二)第3 頁背面、第6 頁），然渠等亦均證述之所以
      如此認定，係因潔琳公司與原告公司之負責人係夫妻，且
      二公司之地址、電話、員工、客戶及商品均相同等語（參
      見本院卷(一)第200 頁背面、第202 頁背面、本院卷(二)第4
      頁、第6 頁），顯見證人前揭證述潔琳公司與原告公司係
      同一公司云云，純係渠等主觀上之臆測、推論，自無從據
      以認定潔琳公司與原告公司基於獨立法人格所具有之權利
      義務關係業已歸於同一。準此，潔琳公司與原告公司既非
      同一公司，則原告主張被告自97年4 月7 日起至同年6 月
      6 日止陸續匯付之票款均已用以沖償被告前積欠訴外人潔
      琳公司之貨款云云，是否可採，即非無疑。
    2.又本件被告固不否認與原告及潔琳公司間均曾有交易行為
      往來，然辯稱積欠潔琳公司之貨款均已清償，且未曾同意
      原告得以其所交付之款項沖銷前積欠潔琳公司之貨款等語
      。而按當事人主張有利於己之事實者，就其事實有舉證之
      責任，民事訴訟法第277 條前段定有明文；是以，原告公
      司與潔琳公司既屬人格各自獨立之法人，業如前述，則於
      原告公司並無承繼潔琳公司權利義務之情形下，倘原告主
      張被告確有積欠潔琳公司貨款，且原告得代潔琳公司收取
      被告所積欠之貨款，並先予沖銷被告前積欠潔琳公司之貨
      款等節，依前揭舉證責任分配之法則，自應由主張有此事
      實之原告就此負舉證之責。經查，原告就此雖提出被告交
      付上開「應收票據明細」所示支票如何充償被告積欠貨款
      之明細表（參見本院卷(一)第144 至146 頁「附表一」），
      以證明其就被告自97年4 月7 日起至同年6 月6 日止所交
      付之票據，均已用以沖償被告所積欠潔琳公司之貨款一情
      ；惟被告於本院審理中已否認上開明細表內容之真正，而
      原告又自承該明細表所示各筆貨款之出貨單均已遺失等語
      （參見本院卷(二)第28頁），則該明細表既係原告單方面所
      製作，復未能提出對應之相關出貨單據以供本院查核，佐
      以被告又否認其內容之真正，本院自難僅憑該明細表即得
      遽認被告確有積欠潔琳公司貨款。再者，縱如原告所述，
      被告與潔琳公司間確有貨款債務尚未理清，惟就原告是否
      得代潔琳公司收取被告所積欠之貨款，並先予沖銷被告前
      積欠潔琳公司之貨款一節，原告始終未能提出任何證據以
      為證明；雖證人游欣美及陳秋月於本院審理中均證稱：被
      告清償貨款時，均係先沖抵被告積欠潔琳公司之帳款後，
      再沖銷被告積欠原告公司之帳款等語（參見本院卷(一)第19
      9 頁背面、第203 頁），然上開證人既係因潔琳公司與原
      告公司之負責人為夫妻，且二公司之地址、電話、員工、
      客戶及商品等均相同始誤認上開二公司係同一公司，已如
      前述，則上開證人以前述方式作帳，僅能認係上開證人對
      不同法人格於法律地位上之混淆，尚難據以認定原告前揭
      所述可採。又證人即原告公司客戶王明祥及林鈿滿於本院
      審理中雖亦均證稱：渠等交付與原告公司之貨款均先沖銷
      潔琳公司帳款等語（參見本院卷(二)第4 頁背面、第6 頁背
      面），然此同係因渠等誤認潔琳公司與原告公司係同一公
      司所致，亦已如前述，更遑論上開證人所屬公司與原告公
      司間之交易模式，本即非可全然類推以認定被告與原告間
      亦係採取相同交易模式，則上開證人之證詞自亦無足為有
      利原告認定之依據。此外，原告始終未能提出任何積極證
      據以證明被告確有積欠潔琳公司貨款，及其確有代潔琳公
      司處理與原告間相關帳務之權源，抑或潔琳公司已將對於
      被告之貨款債權讓與原告等節，復原告於本院審理中自承
      ：因公司曾經整理，故無法提出每月與被告對帳之相關證
      明文件等語（參見本院卷(一)第175 頁背面、第176 頁），
      均足徵原告主張被告自97年4 月7 日起至同年6 月6 日止
      陸續匯付之票款，其均已用以沖償被告前積欠訴外人潔琳
      公司之貨款，故系爭貨款尚未清償云云，尚屬乏據，要無
      足採。
    3.綜上所述，原告公司與潔琳公司既係人格各自獨立之法人
      ，而原告就被告是否積欠潔琳公司貨款，及其能否代潔琳
      公司收取被告所積欠之貨款，並先予沖銷被告前積欠潔琳
      公司之貨款等情，又始終未能提出相當證據以為證明，則
      被告主張其已自97年4 月7 日起至同年6 月6 日止交付如
      上開「應收票據明細」所示支票與原告，故系爭貨款已清
      償完畢等語，於法即非無據，堪予採信屬實；至原告主張
      被告所交付之上開支票係用以清償被告前積欠潔琳公司之
      貨款云云，即非可採。
  (二)末按依債之本旨，向債權人或其他有受領權人為清償，經其
    受領者，債之關係消滅，民法第309 條第1 項定有明文。查
    本件原告請求被告給付系爭貨款3,374,234 元，既經被告前
    已匯付票款金額合計4,079,717 元與原告以為清償，則被告
    與原告間就系爭貨款之債權債務關係即已消滅，是原告猶執
    本件買賣契約之法律關係，請求被告再為給付3,374,234 元
    ，於法洵屬無據，不應准許。至被告公司是否確有積欠潔琳
    公司貨款尚未清償，及潔琳公司得否請求被告給付該部分貨
    款等節，則與本件訴訟標的無涉，要屬另一問題，併此敘明
    。
六、綜上所述，原告依據買賣契約之法律關係，請求被告給付3,
    374,234 元，及自支付命令送達之翌日起至清償日止，按週
    年利率5%計算之利息，為無理由，應予駁回。又原告之訴既
    均經駁回，其假執行之聲請亦失所附麗，應併予駁回。
七、本件事證已臻明確，兩造所提其餘攻擊防禦方法及舉證，經
    審酌後認為與判決結果無影響，爰不一一論述，附此敘明。
八、據上論結，本件原告之訴為無理由，依民事訴訟法第78條，
    判決如主文。
中    華    民    國    99    年     8     月    24   日
                  民事第一庭  法  官  陳振嘉
正本係照原本作成。
如對本判決上訴，須於判決送達後20日內向本院提出上訴狀。如
委任律師提起上訴者，應一併繳納上訴審裁判費。
中    華    民    國    99    年    8     月    24    日
                              書記官  谷貞豫

司法院資訊處製作；財團法人民間司法改革基金會備份。
